【裁判字號】    97,交聲,39
【裁判日期】    970408
【裁判案由】    違反道路交通管理處罰條例聲明異議
【裁判全文】
臺灣苗栗地方法院交通事件裁定          97年度交聲字第39號
原處分機關  交通部公路總局新竹區監理所苗栗監理站
異  議  人
即受處分人  甲○○
上列受處分人因違反道路交通管理處罰條例案件，對於交通部公
路總局新竹區監理所苗栗監理站97年2 月18日所為之竹監苗字第
裁54-G8H001064號處分（原舉發案號：中市警交字第G8H001064
號），聲明異議，本院裁定如下：
    主  文
異議駁回。
    理  由
一、原處分意旨略以：異議人即受處分人甲○○所有之車號PF5-
    518 號重型機車，於民國96年12月21日11時19分許，於臺中
    市○○路○段16號前違規停車，由員警以機車所有人即異議
    人為被通知人掣單逕行舉發，嗣經異議人提出申訴表示不服
    ，原處分機關經調查結果，仍認異議人確有前開違規行為，
    乃依道路交通管理處罰條例第56條第1 項第1 款規定，以竹
    監苗字第裁54-G8H001064號裁決書，就異議人在禁止臨時停
    車處所停車之違規行為裁處罰鍰新臺幣600 元。
二、異議意旨略以：(1)停車地點為新蓋集合住宅1樓，四週道路
    未設有禁止臨時停車標誌，且伊停車位置為大部份住宅大樓
    之機車停車格設置處；(2)新大樓尚在銷售階段，所謂的人行
    道被大型廣告看板霸佔，並不具人行道功能，且大樓的前庭
    空間設計寬敞，並不妨礙行人行走動線，聲請撤銷原處分云
    云。
三、按人行道，指為專供行人通行之騎樓、走廊及劃設供行人行
    走之地面道路、與人行天橋及人行地下道；人行道，不得臨
    時停車，道路交通管理處罰條例第3 條第3 款、道路交通安
    全規則第111 條第1 項第1 款規定甚明；再按汽車（依同條
    例第3 條第8 款規定，包括機器腳踏車即機車）駕駛人，在
    禁止臨時停車處所停車者，處新臺幣（下同）600 元以上1,
    200 元以下罰鍰，同條例第56條第1 項第1 款定有明文。上
    開違規停車之行為，若當場不能或不宜攔截製單舉發者，得
    逕行舉發，同條例第7 條之2 第1 項第5 款亦有規定。經查
    ：
（一）異議人所有上開機車，於前揭時、地違規停車之事實，為
      異議人所不爭執，並有臺中市警察局第三分局健康派出所
      97年1 月3 日中市警交字第G8H001064 號舉發違反道路交
      通管理事件通知單及違規採證照片各1 份附卷可稽。
（二）按人行道不得臨時停車、禁止臨時停車處所不得停車、設
      有禁止停車標誌、標線之處所不得停車，所稱禁止停車之
      處所，有2種不同之性質，其一為經劃設標線或設置標誌
      後始禁止停車之相對禁止停車處所，此際，標線、標誌之
      劃設具有創設性，另者為諸如禁止臨時停車處所等絕對禁
      止停車之處所，此種乃不待主管機關劃設標線或設置號誌
      ，本質上即禁止停車，惟若設有禁止停車之標誌、標線，
      則僅具有提醒、督促駕駛人注意之作用而已。至於道路停
      車之規劃設置及管理，係屬交通主管機關之權責，主管機
      關得考量道路情況、車輛流量、駕駛人需要等諸多因素通
      盤加以規劃設置，並隨時檢討，適時加以修正，並非法院
      所得置喙。人民有遵守主管機關所設之停車時間、位置、
      方式、車種等規定之義務，尚不得以其主觀意見，逕認停
      車之規劃不當，而任意違反。否則，將使停車次序紊亂，
      嚴重危及道路秩序及用路人之權益，自不待言，本件異議
      人既領有機車駕駛執照，並親自參與交通運作，自應知悉
      且有遵守交通標誌、標線及相關交通法規之義務。證人即
      本件舉發之警員乙○○於本院訊問時具結證稱：「（違規
      地點附近有沒有停機車的位置？）我有附東興路左側右側
      的照片，那邊都沒有畫黃線或紅線，都可以停車，只有轉
      角處路口劃紅線，在附近十公尺內禁止停車，異議人的車
      輛是停在人行道上。」、「（該處有沒有設置禁止臨時停
      車的標誌？）沒有，但規定人行道就是不能停車，台中縣
      市自治法有規定，除非有三公尺以上的寬度，含三公尺，
      可以停機車。如果是在三公尺但有禁止停車的標誌，也不
      能停。」、「（警察局回函丈量人行道寬度與你丈量的長
      度不一，有何意見？）警察局回函也是我量的，事後我再
      實際丈量，應以2.2公尺為準。」等語（見97年3月27日訊
      問筆錄第2至3頁）明確，是依證人乙○○證述，即便四週
      道路未設有禁止臨時停車標誌，於人行道上停車仍屬違法
      ，且依92年9月15日交通部運輸研究所運安字第092000708
      2號函所規定之停車格位與禁停標線之劃設原則，關於機
      車停車格位之劃設尺寸為長2.2公尺、寬1公尺，本件異議
      人所停車之人行道寬度僅有2.2公尺，如設置機車停車格
      勢必影響行人之通行權益，故該處不足以設置停車格，異
      議人空言指稱大樓將於該處設置機車停車格，尚屬無據。
（三）異議人又辯稱其所停放機車之人行道被大型廣告看板霸佔
      ，並不具人行道功能乙節，惟依證人乙○○所稱「申訴照
      片的看板，我們已經取締，請他們移開了」可以得知，異
      議人如認大型廣告看板足使人行道失其通行功能，應向主
      管機關檢舉，非得據此稱其違規停車行為具有免責事由；
      又本件大樓的前庭空間設計雖為寬敞，但觀之異議人所附
      照片，其性質應為騎樓，目前政府大力推行機車全面退出
      騎樓、人行道之停放管制，路權回歸行人專用，故騎樓、
      人行道均禁止停放車輛，不因尚有騎樓之空間可供通行，
      即得剝奪行人專用人行道之權利，是機車應停放於道路設
      置之機車彎或已規劃之機車停車格位內，此政策措施宣導
      已久，一般用路人均應知曉，異議人以前情置辯，自不可
      採。
四、綜上所述，異議人確有在前開時、地違規停車之行為。是原
    處分機關依道路交通管理處罰條例第56條第1項第1款之規定
    ，就異議人上開違規行為裁處罰鍰600元，核無不當。本件
    聲明異議為無理由，應予駁回。
五、據上論斷，應依道路交通案件處理辦法第19條，裁定如主文
    。
中    華    民    國    97    年    4     月    8     日
                  交通法庭法  官  林 卉 聆
以上正本與原本無異。
如不服本裁定應於送達後5日內向本院提出抗告狀。
                          書記官  楊 慧 萍
中    華    民    國    97    年    4     月    9     日


司法院資訊處製作；財團法人民間司法改革基金會備份。
